【裁判字號】    97,訴,2540
【裁判日期】    970905
【裁判案由】    廢棄物清理法
【裁判全文】
臺灣板橋地方法院刑事判決              97年度訴字第2540號
公  訴  人  臺灣板橋地方法院檢察署檢察官
被      告  乙○○
            甲○○
上二人共同
選任辯護人  許智勝律師
被      告  丙○○
上列被告等因違反廢棄物清理法案件，經檢察官提起公訴（97年
度偵字第11418 號），本院判決如下：
    主  文
乙○○、甲○○共同未依廢棄物清理法第四十一條第一項規定領
有廢棄物處理許可文件，從事廢棄物處理，乙○○處有期徒刑壹
年貳月，緩刑年；甲○○處有期徒刑壹年，緩刑貳年。
丙○○未依廢棄物清理法第四十一條第一項規定領有廢棄物處理
許可文件，從事廢棄物處理，處有期徒刑壹年，緩刑貳年。
    事  實
一、乙○○係設於臺北縣鶯歌鎮○○路326 巷2 弄16號之森邦建
    材行之負責人，而森邦建材行僅於民國93年5 月11日經臺北
    縣政府許可，得從事一般廢棄物及一般事業廢棄物之清除，
    惟並未經主管機關許可，得提供土地堆置廢棄物，亦未依廢
    棄物清理法之規定，領有廢棄物處理之許可證，詎其與其女
    兒甲○○等二人均明知未經主管機關許可，不得提供土地堆
    置廢棄物，復皆明知森邦建材行未依廢棄物管理法之規定，
    取得廢棄物處理之許可文件，竟基於未經主管機關許可而提
    供土地堆置廢棄物及從事廢棄物處理工作之犯意，由乙○○
    於96年1 月20日向不知情之地主徐天生（經檢察官為不起訴
    處分確定）承租坐落臺北縣鶯歌鎮○○段大湖小段357 之2
    地號土地，並自96年3 月間某日（起訴書誤繕為自97年3 月
    間起）至97年4 月5 日止之期間，提供上開土地，並僱用甲○○負責在現場，登記入內傾倒而堆置廢棄物之車輛，區分
    廢棄物為可回收及不可回收等種類，以每車新臺幣（下同）
    2,200 元、2,500 元或3,500 元之價格，向載運廢棄物前來
    傾倒之貨車司機收費，再由乙○○將所傾倒而堆置之廢棄物
    予以分類處理，而未經主管機關許可，提供土地堆置廢棄物
    及從事廢棄物之處理業務。適於96年4 月5 日，大貨車司機
    丙○○明知未向主管機關申請取得廢棄物處理許可文件，不
    得從事廢棄物處理工作，竟基於未經主管機關許可而從事廢
    棄物處理工作之犯意，於該日10時、11時、14時許，駕駛不
    知情之宏泰建材行所有之車號BI-288號大貨車載運廢棄物，
    前往該處傾倒車上之廢棄物，以此方式從事處理廢棄物之工
    作。嗣於同日14時10分許，為警會同臺北縣政府環保局稽查
    人員到場會勘，並扣得上開大貨車1 輛（已發還宏泰建材行
    之負責人陳時枝），始悉上情。
二、案經臺北縣政府警察局三峽分局報請臺灣板橋地方法院檢察
    署檢察官偵查起訴。
    理  由
壹、證據能力：
    本案公訴人所引用之卷證資料（包含人證與文書證據），並
    無證據證明係公務員違背法定程序所取得，又被告以外之人
    於審判外之陳述，經核並無非出於自由意願而為陳述或遭違
    法取證及顯有不可信之情況，再卷內之文書證據，亦無刑事
    訴訟法第159 條之4 之顯有不可信之情況與不得作為證據之
    情形，且被告乙○○、甲○○及其辯護人與被告丙○○等人
    迄本院言詞辯論終結前均未聲明異議，依刑事訴訟法第159
    條至159 條之5 之規定，均有證據能力，合先敘明。
貳、實體方面：
一、上揭犯罪事實，業據被告乙○○、甲○○、丙○○等三人於
    本院審理時坦承不諱，並有臺北縣政府環境保護局稽查紀錄
    表2 紙、現場照片18幀附卷可稽（見偵查卷第40至50頁），
    而被告乙○○向不知情之地主徐天生承租上開土地使用之情
    ，亦經證人徐天生於偵查中證述明確（見偵查卷第84頁），
    且有租賃契約書1 件存卷可佐（見偵查卷第34至36頁），再
    者，被告乙○○所經營之森邦建材行僅領有廢棄物清除許可
    證，並未領有廢棄物處理許可證之情，亦有臺北縣政府廢棄
    物清除許可證暨附表各1 紙存卷可考（見偵查卷第38、39頁
    ），足認被告乙○○、甲○○、丙○○等三人前揭不利於己
    之自白與事實相符，堪以採信。本案事證明確，被告乙○○
    、甲○○、丙○○等三人犯行均堪認定，應依法論科。
二、核被告乙○○、甲○○等二人所為，均係犯廢棄物清理法第
    46條第3 款之未經主管機關許可，提供土地堆置廢棄物罪及
    同條第4 款之未依廢棄物清理法第41條第1 項規定領有廢棄
    物處理許可文件，從事廢棄物處理罪；被告丙○○所為，係
    犯同法第46條第4 款之未依廢棄物清理法第41條第1 項規定
    領有廢棄物處理許可文件，從事廢棄物處理罪。被告乙○○
    、甲○○等二人間就上開犯行，有犯意聯絡及行為分擔，均
    為共同正犯。按刑事法若干犯罪行為態樣，本質上原具有反
    覆、延續實行之特徵，立法時既予特別歸類，定為犯罪構成
    要件之行為要素，則行為人基於概括之犯意，在密切接近之
    一定時、地持續實行之複次行為，倘依社會通念，於客觀上
    認為符合一個反覆、延續性之行為觀念者，於刑法評價上，
    即應僅成立一罪。學理上所稱「集合犯」之職業性、營業性
    或收集性等具有重複特質之犯罪均屬之，例如經營、從事業
    務、收集、販賣、製造、散布等行為概念者是（最高法院95
    年度臺上字第1079號判決意旨參照）。是以，被告乙○○、
    甲○○等二人所犯未經主管機關許可，提供土地堆置廢棄物
    、未依廢棄物清理法第41條第1 項規定領有廢棄物處理許可
    文件，從事廢棄物處理等犯行，及被告丙○○所犯未依廢棄
    物清理法第41條第1 項規定領有廢棄物處理許可文件，從事
    廢棄物處理之犯行，均具有不斷反覆實施之從事業務之特性
    ，乃皆屬集合犯行為，應分別論以一罪。被告乙○○、甲○○等二人所犯前開二罪，係以一行為而觸犯二罪名，為想像
    競合犯，應依刑法第55條之規定，從情節較重之未依廢棄物
    清理法第41條第1 項規定領有廢棄物處理許可文件，從事廢
    棄物處理罪處斷。爰審酌被告乙○○、甲○○、丙○○等三
    人未經許可，而分別從事廢棄物之處理，已妨害環境保護主
    管機關對於廢棄物之監督管理，且危害環境保護及衛生，兼
    衡渠等於犯罪後均能坦承犯行，已知悔悟等一切情狀，分別
    量處如主文所示之刑，以示懲儆。
三、查被告乙○○前於91年間，因故意違反廢棄物清理法案件，
    經本院以91年度訴字第47號判決判處有期徒刑1 年4 月，緩
    刑3 年確定，惟按緩刑期滿，而緩刑之宣告未經撤銷者，其
    刑之宣告失其效力，刑法第76條前段定有明文，此部分之刑
    之宣告自應認已失其效力；又被告甲○○、丙○○等二人前
    均未曾因故意犯罪受有期徒刑以上刑之宣告，有臺灣高等法
    院被告前案紀錄表佐卷可考，渠等因一時失慮致罹刑典，然
    已坦承犯行，知所悔悟，經此偵審教訓，當知所警惕，而無
    再犯之虞，本院認所宣告之刑以暫不執行為適當，併依刑法
    第74條第1 項第1 款之規定，就被告乙○○部分，宣告緩刑
    3 年，就被告甲○○、丙○○部分，宣告緩刑2 年，用啟自
    新。
四、又中華民國96年罪犯減刑條例雖於96年7 月4 日制定公布，
    並自同年月16日施行，然本案被告乙○○、甲○○之犯罪行
    為終了日及被告丙○○之犯罪日期均為97年4 月5 日，係在
    該條例第2 條所規定之96年4 月24日以後，是本案核與減刑
    之要件不符，自不得減刑，併此指明。
據上論斷，應依刑事訴訟法第299 條第1 項前段，廢棄物清理法
第46條第3 款、第4 款，刑法第11條前段、第28條、第55條、第
74條第1 項第1 款，判決如主文。
本案經檢察官王家春到庭執行職務。
中    華    民    國    97    年    9     月    5     日
                  刑事第十七庭  審判長法  官  許必奇
                                      法  官  陳明偉
                                      法  官  鄧雅心
以上正本證明與原本無異。
如不服本判決應於送達後10日內向本院提出上訴狀。
                                      書記官  王小芬
中    華    民    國    97    年    9     月    5     日
附錄本案論罪科刑法條
廢棄物清理法第四十六條
有下列情形之一者，處一年以上五年以下有期徒刑，得併科新臺
幣三百萬元以下罰金：
一、任意棄置有害事業廢棄物。
二、事業負責人或相關人員未依本法規定之方式貯存、清除、處
    理或再利用廢棄物，致污染環境。
三、未經主管機關許可，提供土地回填、堆置廢棄物。
四、未依第四十一條第一項規定領有廢棄物清除、處理許可文件
    ，從事廢棄物貯存、清除、處理，或未依廢棄物清除、處理
    許可文件內容貯存、清除、處理廢棄物。
五、執行機關之人員委託未取得許可文件之業者，清除、處理一
    般廢棄物者；或明知受託人非法清除、處理而仍委託。
六、公民營廢棄物處理機構負責人或相關人員、或執行機關之人
    員未處理廢棄物，開具虛偽證明。


司法院資訊處製作；財團法人民間司法改革基金會備份。
